【裁判字號】    95,上易,856
【裁判日期】    950630
【裁判案由】    詐欺
【裁判全文】
臺灣高等法院刑事判決                 95年度上易字第856號
上  訴  人  臺灣臺北地方法院檢察署檢察官
被      告  甲○○
                      事務所）
上列上訴人因被告詐欺案件，不服臺灣臺北地方法院94年度易字
第15 38號，中華民國95年3月7日第一審判決（起訴案號：臺灣
臺北地方法院檢察署93年度偵緝字第1809號），提起上訴，本院
判決如下：
    主  文
原判決撤銷。
甲○○意圖為自己不法之所有，以詐術使人將本人之物交付，處
拘役參拾日，如易科罰金，以參佰元折算壹日。
    事  實
一、被告甲○○明知向新竹國際商業銀行桃園分行所申請開立帳
    號0000000 號甲存帳戶，業於民國 (下同)90 年7 月20日列
    為拒絕往來戶，竟意圖為自己不法之所有，基於概括犯意，
    自同年8月間起，在臺北市○○街112號乙○○任職處，向乙
    ○○詐稱急須借款周轉等語，並簽發面額新台幣 (下同)10
    萬元、發票日為90年 (公訴人誤載為94年)8 月未載「日」
    之前揭帳戶支票乙紙與乙○○，致乙○○陷於錯誤，同意借
    款10萬元與甲○○；嗣甲○○所交付之支票屆期提示，因前
    揭帳戶列為拒絕往來而未獲付款，被告亦避不見面，乙○○
    始悉受騙。
二、案經乙○○訴由臺灣臺北地方法院檢察署檢察官偵查起訴。
    理  由
一、訊據被告甲○○固不否認有自告訴人乙○○處取得10萬元之
    事實，惟否認有何詐欺取財之犯行，辯稱: 確實有收10萬元
    ，且有簽發前開支票給告訴人，但那是保證金，是保證伊開
    診所時會向告訴人購買藥品之保證金，並非借款云云。
    。
二、惟查上開犯罪事實，迭據告訴人指訴甚詳。而被告於90年8
    月間所交付告訴人乙○○面額10萬元、發票日為90年8月未
    載「日」、付款人為新竹國際商業銀行桃園分行之支票，確
    於被告借款前之90年7月20日，即被列為拒絕往來戶，亦有
    臺灣票據交換所93年6月10日臺票總字第0930004729號函
    (93 年度偵緝字第436號第51頁)在卷可稽。按持有債務人之
    支票，可以軋票之便利方式取款及作為給付證據，為交易上
    重要之事項，且票據是否兌現攸關開票人之信用，開票人事
    先均存入足夠存款避免跳票，對債權人更有保障。本件告訴
    人雖係相信被告此票為未拒絕往來之票據，對其更為便利且
    有保障，借款之可能性當然更加提高，是被告就此交易上重
    要事項既所有隱瞞，致告訴人限於錯誤，而交付借款，則被
    告之行為顯已該當詐欺罪之構成要件。至被告雖抗辯該10萬
    元是保證金，用以保證伊開設春風診所後，會向告訴人乙○
    ○購買藥品之用，惟查被告自承所開支票之年、月為其所填
    載，如果是擔保購買藥品之保證金，為何要記載年、月? 蓋
    如記載年、月，該票亦僅能擔保一年；況且，如果被告曾保
    證向告訴人購買藥品，衡諸常情，兩造簽立契約比開具支票
    有保障，被告之辯解實與常情不符。顯見被告所辯，乃卸責
    之詞，委無可採。事證明確，被告犯行堪以認定。
三、核被告所為，係犯刑法第339條第1項之罪。原審以無積極證
    據足認被告犯罪云云，諭知被告無罪之判決，尚有未洽。檢
    察官提起上訴，指摘原判決不當，為有理由，應予撤銷改判
    。爰審酌被告之素行、犯罪動機、手段及所生損害，迄未與
    告訴人達成和解等一切情狀，量處拘役30日，並諭知易科罰
    金之折算標準。
四、公訴意旨另以: 甲○○又陸續於90年10月15日、22日、11月
    7 日，分別向乙○○詐借6 萬元、4 萬元、2 萬元；另於同
    年11月間向乙○○購買藥品積欠藥品貨款5 萬4580元均未償
    還。因認被告甲○○犯刑法第56條、第339 條第1 項之罪嫌
    。經查:
    (一) 關於檢察官所指被告90年10月15日、90年10月22日、
         90 年11 月7 日分別向告訴人乙○○借款6 萬元、4
         萬元、2 萬元部分，尚無積極證據證明有該等借款事
         實存在:
      (1)告訴人乙○○於原審行準備程序時，已明白表示該部分
        之借款，尚無其他證據可以證明，則僅有告訴人之指訴
        ，自難資為被告犯詐欺罪之唯一證據。
      (2)告訴人乙○○之配偶，即證人林佳樺亦於原審到庭證稱
        : 我先生跟我說甲○○要借錢，我就拿錢給我先生，由
        我先生交給甲○○，僅可證明證人林佳樺於審判外曾經
        聽聞乙○○告知被告有借款之事實，而其性質仍屬告訴
        人在審判外之陳述，亦不得資為被告有罪之唯一證據。
     (二)關於被告向乙○○購藥品5萬4580元部分，亦無積極證
         據足資證明有何被告施用詐術使乙○○陷於錯誤之事
         實:
      查告訴人乙○○於原審以證人身分結證稱: 春風診所剛開
      業時，招牌都還只是用布做的，我們賣藥品的本來就不是
      銀貨兩訖，都是採取月結的方式，不可能馬上收錢，後來
      收不到錢，我叫他退貨，他也不還等語，雖然被告對證人
      乙○○主張藥品之價錢有所爭執，但由乙○○之證言可知
      ，其未證稱被告購買藥品有何施用詐術之行為；況告訴人
      其交付藥品後，因採月結方式結帳，被告亦不須馬上支付
      價金，此乃告訴人所自承，倘若被告事後未付款，其可能
      之原因甚多，實難逕認被告有何詐欺故意；檢察官亦未提
      出告訴人當時有陷於錯誤而交付藥品之事實，則被告取得
      藥品之原因，係基於買賣契約而來，難謂有何不法；被告
      縱然事後被告未給付買賣藥品之價金，係民事債務不履行
      之問題，實與詐欺無涉。
     (三)此外，本院復查無其他積極證據證明被告有何公訴人
         所指訴之此部分詐欺犯行，原審判決同此認定，該部
         分犯罪不能證明，尚無不當，惟此部分因與上開論罪
         部分有裁判上一罪關係，故不另為被告無罪之諭知。
據上論斷，應依刑事訴訟法第369 條第1 項前段、第364 條、第
299 條第1 項前段，刑法第339 條第1 項、第41條第1 項、罰金
罰鍰提高標準條例第1 條前段、第2條，判決如主文。
本案經檢察官黃柏齡到庭執行職務。
中    華    民    國    95    年    6     月    30    日
                  刑事第二十庭  審判長法  官  尤豐彥
                                      法  官  張明松
                                      法  官  吳鴻章
以上正本證明與原本無異。
不得上訴。
                                      書記官  魏淑娟
中    華    民    國    95    年    6     月    30    日
附錄：本案論罪科刑法條全文
中華民國刑法第339條
（普通詐欺罪）
意圖為自己或第三人不法之所有，以詐術使人將本人或第三人之
物交付者，處5年以下有期徒刑、拘役或科或併科1千元以下罰金
。
以前項方法得財產上不法之利益或使第三人得之者，亦同。
前二項之未遂犯罰之。


司法院資訊處製作；財團法人民間司法改革基金會備份。
